【裁判字號】    98,台上,5644
【裁判日期】    981001
【裁判案由】    違反毒品危害防制條例
【裁判全文】
最高法院刑事判決            九十八年度台上字第五六四四號
上  訴  人  台灣高等法院台中分院檢察署檢察官
被      告  甲○○
上列上訴人因被告違反毒品危害防制條例案件，不服台灣高等法
院台中分院中華民國九十八年七月三十日第二審判決（九十八年
度上訴字第一三二四號，起訴案號：台灣台中地方法院檢察署九
十八年度偵字第二七六六、五七一六號），提起上訴，本院判決
如下：
    主  文
原判決關於轉讓第一級毒品（即如其附表(二)編號三、四所示）部
分撤銷，發回台灣高等法院台中分院。
    理  由
本件原判決撤銷第一審關於被告甲○○轉讓第一級毒品（即如其
附表(二)編號三、四所示）部分之科刑判決，就如其附表(二)編號三
所示部分，仍依想像競合犯規定，從一重改判論處被告轉讓第一
級毒品罪刑；另就如其附表(二)編號四所示部分，改判論處被告轉
讓第一級毒品罪刑。固非無見。
惟查：刑事訴訟法第一百五十六條第二項規定：被告之自白，不
得作為有罪判決之唯一證據，仍應調查其他必要之證據，以察其
是否與事實相符。立法目的乃在防範被告自白之虛擬致與真實不
符，而對自白在證據上之價值加以限制，明定須藉補強證據以擔
保其真實性，並非絕對可由法院自由判斷該被告自白之證明力；
若不為調查，而專憑此項自白據為被告犯罪事實之認定，即與上
開規定有違。又被告行為時之毒品危害防制條例第十七條規定，
犯施用或持有毒品罪，供出毒品來源，因而破獲者，得減輕其刑
；則施用或持有毒品之人，如供出毒品之來源因而破獲者，既得
邀減輕其刑之寬典，為擔保其所為不利於販賣或轉讓者之陳述之
真實性，亦應有足以令人確信其陳述為真實之補強證據。而所謂
補強證據，則指該自白本身之外，其他足以證明自白之犯罪事實
確具有相當程度真實性之證據而言，雖所補強者，非以事實之全
部為必要，但亦須因補強證據與自白之相互利用，足使犯罪事實
獲得確信者，始足當之。原判決認定被告有轉讓海洛因予林育禎
二次（其中如其附表(二)編號三所示該次，同時並轉讓少許之第二
級毒品甲基安非他命，下同）之犯行，係以被告之自白及林育禎
之陳述為其論據（見原判決第五頁第四行至第二十行）。然依卷
內資料，被告於原審時固自白有前開轉讓第一級毒品予林育禎之
犯行，但其於警詢時係供稱：「（警方提供民國九十七年九月十
一日二十三時三十二分四十三秒的通話譯文內容意思為何？）就
是林育禎要跟我拿海洛因的意思」、「（上述通話後，你是否有
提供海洛因毒品給林育禎？）我沒有拿海洛因毒品給林育禎」、
「（據林育禎的供述，你提供過兩次的海洛因毒品……給她，是
否屬實？）那兩次是我跟林育禎一起去向綽號二哥的男子在環中
路棒球場所購買……」（見偵字第二七六六號卷第八十七頁、第
九十頁），其後於檢察官偵查中亦稱：「（是否有販賣海洛因…
…林育禎？）沒有……從來沒有提供海洛因給她」、「（為何林
育禎指稱你有轉讓海洛因香菸給她吸食？）我並沒有轉讓海洛因
香菸給她吸食，那是她與我一起購買，放在我這裡的，她跟我要
的時候，我再拿給她施用」（見同上偵查卷第一四五頁），嗣於
第一審仍供稱：「我……沒有轉讓海洛因給林育禎……」、「…
…轉讓海洛因給林育禎部分，我不認罪，我兩次都是和林育禎一
起去買的……」、「我……沒有轉讓海洛因或同時轉讓海洛因」
（見第一審卷第九頁、第三十頁反面、第五十九頁反面），亦即
均否認轉讓海洛因予林育禎，其先後供述並不一致。又林育禎在
警詢時僅陳稱被告於九十七年九月十日二十三時許在其住處附近
，祇無償供給其甲基安非他命一包，並未言及被告同時另交給其
摻有海洛因之香菸（見同上偵查卷第五十九頁）；其後在偵查中
則證陳被告於九十七年九月十日二十三時二十三分許，在沙鹿鎮
○○路某全家便利商店無償交給其甲基安非他命一包及摻有海洛
因之香菸，另於同年月十二日下午十三時三分許，在台中市○○
路與河南路交岔路口附近交給其海洛因一包（見同上偵查卷第七
十七頁正、反面）；嗣於第一審復改稱被告係在汽車旅館提供海
洛因予其施用（見第一審卷第五十二頁反面）。其對被告究在何
處交給其海洛因，於九十七年九月十日有無一併交給其海洛因，
前後之陳述亦不盡相符。則被告於原審中及林育禎於警詢、偵查
或第一審中之前開自白或陳述是否確與事實相符？即尚非無疑。
而林育禎就其施用第一級毒品之犯罪，依前開毒品危害防制條例
第十七條規定，亦得請求減輕其刑，揆諸上開說明，為擔保林育
禎供述之真實性，自須有足以令人確信其所供被告轉讓海洛因之
犯罪事實為真實之補強證據，始能採為論斷被告此部分犯罪之依
據。且此關乎被告此部分犯行是否成立，於其利益即有重大關係
，自應詳予查明，乃原審未再進一步究明，並於理由內為必要之
說明，僅憑被告及林育禎之陳述，遽認被告有如原判決附表(二)編
號三、四所示之轉讓海洛因予林育禎二次之犯行，尚嫌率斷。檢
察官上訴意旨指摘原判決不當，非無理由。又第三審法院應以第
二審判決所確認之事實為判決基礎，刑事訴訟法第三百九十四條
第一項前段定有明文。原判決上述之違背法令，影響於事實之確
定，本院無可據以為裁判，應將原判決關於轉讓第一級毒品（即
如其附表(二)編號三、四所示）部分撤銷，發回原審法院更為審判
。
據上論結，應依刑事訴訟法第三百九十七條、第四百零一條，判
決如主文。
中    華    民    國  九十八  年    十    月    一    日
                      最高法院刑事第六庭
                          審判長法官  謝  俊  雄
                                法官  陳  世  雄
                                法官  魏  新  和
                                法官  吳  信  銘
                                法官  徐  文  亮
      本件正本證明與原本無異
                                      書  記  官
中    華    民    國  九十八  年    十    月    六    日
                                                      Ｑ


司法院資訊處製作；財團法人民間司法改革基金會備份。
